臺灣高雄地方法院刑事判決　　　　　　　96年度訴字第1430號
公　訴　人　臺灣高雄地方法院檢察署檢察官
被　　　告　丙○○
　　　　　　　　　　（現於台灣高雄看守所羈押中）
指定辯護人　本院公設辯護人　丁○○
上列被告因強盜案件，經檢察官提起公訴（96年度偵字第8144號）
，本院判決如下：
    主  文
丙○○攜帶兇器竊盜，因脫免逮捕，當場施以強暴，處有期徒刑
柒年貳月。扣案剪刀1 把，沒收之。
    事  實
一、丙○○意圖為自己不法之所有，於民國96年3 月12日上午10
    時50分許，攜帶其所有對於人之生命、身體、安全具有危險
    性可供兇器使用之剪刀1 把，至址設高雄市○○區○○街52
    9 號家福股份有限公司鼎山分公司之家樂福賣場，乘無人注
    意，將該賣場3 樓所陳列之附表編號1 所示牛仔夾克穿在身
    上，再於該牛仔夾克外面套上其所有之大衣，並徒手拿取該
    賣場3 樓所陳列之附表編號2 至5 所示物品放入其所穿著之
    大衣內，而竊取附表編號1 至5 所示物品得逞，正欲離開該
    賣場之際，適為該賣場3 樓之警衛甲○○發現，遂遭警衛甲○○命其歸還前揭竊得商品，並要求其至該賣場4 樓辦公室
    等待警方前來處理，迨丙○○隨同甲○○至該辦公室後，因
    其所攜帶放於所著長褲後方之前揭剪刀為甲○○發現，遂應
    甲○○之要求交出該把剪刀，並由甲○○將之放於辦公室桌
    上代為保管；嗣於同日上午11時10分許，丙○○見甲○○因
    故離開辦公室，而由警衛戊○○單獨一人看管，為達脫免逮
    捕之目的，其向戊○○佯稱要打電話云云，旋至該辦公室桌
    上所擺放之電話旁，藉機拿回其甫交付甲○○之前揭剪刀後
    ，立即快步走出辦公室逃逸，經警衛戊○○上前攔阻，丙○○竟面對警衛戊○○，將其右手所持前開剪刀高舉至頭部上
    方，以該剪刀之刀尖朝戊○○作勢刺插，以此方式當場對戊○○施以強暴行為，而戊○○為抓握住丙○○向其刺來之剪
    刀及欲撥開丙○○緊握該剪刀之手指，致受有右手大拇指、
    左手虎口刺傷及右手手肘擦傷等傷害（傷害部分，未據告訴
    ），嗣經警方據報抵達現場將丙○○逮捕，而悉上情，並扣
    得丙○○所有作案用之上開剪刀1 把。
二、案經高雄市政府警察局三民第二分局報告台灣高雄地方法院
    檢察署檢察官偵查起訴。
    理  由
壹、證據能力方面
一、按被告以外之人於審判外之陳述，雖不符前四條之規定，而
    經當事人於審判程序同意作為證據，法院審酌該言詞陳述或
    書面陳述作成時之情況，認為適當者，亦得為證據。當事人
    、代理人或辯護人於法院調查證據時，知有第159 條第1 項
    不得為證據之情形，而未於言詞辯論終結前聲明異議，視為
    有前項之同意，刑事訴訟法第159條之5定有明文。
二、本件被告、辯護人及檢察官均對本院所提示證人即前揭賣場
    警衛甲○○、戊○○警詢筆錄、前揭賣場警衛戊○○左手虎
    口遭刺傷照片1 張（見警卷第28頁編號照片）、右手手肘
    擦傷照片2 張（見警卷第28頁編號照片、警卷第29頁編號
    照片）、右手大拇指遭刺傷照片1 張（見警卷第29頁編號
    照片）、前揭賣場每日損失記錄表1 張（見警卷第27頁）
    、受前揭賣場委託之警衛甲○○領回附表所示遭竊物品所立
    具之贓物認領保管單（見警卷第23頁）、扣案剪刀1 把等證
    據，在本院準備、審判程序表示同意作為本案證據（見本院
    卷第39、55、56頁），是本院審酌該言詞陳述或書面陳述作
    成時之情況，認為適當，自得採為證據，先行敘明。
三、按被告以外之人於偵查中向檢察官所為之陳述，除顯有不可
    信之情況者外，得為證據，刑事訴訟法第159 條之1 第2項
    定有明文。證人戊○○於偵查中經具結後所為之陳述，對被
    告而言，屬被告以外之人於偵查中向檢察官所為之陳述，依
    上揭法條規定，原則上具證據能力，而被告及辯護人復未提
    出有何顯不可信之情況，自得為證據。
貳、實體方面
一、上揭犯罪事實業據被告丙○○於本院移審訊問及本院審理時
    均坦承不諱（見本院卷第19、39、55頁），核與證人即前揭
    賣場警衛甲○○於警詢所為有關被告攜帶前揭剪刀行竊經過
    及將被告帶往上揭辦公室委由警衛戊○○代為看管、嗣發現
    戊○○遭刺傷之證述（見警卷第11至13頁），及證人即前揭
    賣場警衛戊○○於警詢、偵查中所為有關攔阻企圖逃逸之被
    告而遭被告持上揭剪刀攻擊、嗣於防禦奪取剪刀過程中受傷
    等證述（見警卷第6 至9 頁、偵卷第14、15頁）相符，且有
    前揭賣場警衛戊○○左手虎口遭刺傷照片1 張（見警卷第28
    頁編號照片）、右手手肘擦傷照片2 張（見警卷第28頁編
    號照片、警卷第29頁編號照片）、右手大拇指遭刺傷照
    片1 張（見警卷第29頁編號照片）、前揭賣場每日損失記
    錄表1 張（見警卷第27頁）、受前揭賣場委託之警衛甲○○
    領回附表所示遭竊物品所立具之贓物認領保管單（見警卷第
    23頁）附卷可稽，及被告為脫免逮捕所持以攻擊警衛戊○○
    所用之上揭剪刀1 把扣案可證，足認被告自白與事實相符。
    本案事證明確，被告犯行堪予認定。
二、按刑法第329條之以強盜論，即以強盜罪相當條文處罰之意
    ，並非專以第328條第1項之強盜論。故第330條所謂犯強盜
    罪，不僅指自始犯強盜者而言，即依第329條以強盜論者亦
    包括之，如此項準強盜有第321 條第1項各款情形之一，自
    應依第330 條論處（最高法院55年臺上字第1286 號判例意
    旨可供參照）。次按刑法第321 條第1 項第3 款所謂兇器，
    凡於人之生命身體之安全，易生危險者均屬之，且攜帶兇器
    行竊，只需行竊時攜帶具有危險性之兇器為已足，並不以主
    觀上有以該兇器行兇之意圖為必要，最高法院亦著有70年度
    臺上字第6110號判決、71年度臺上字第728 號判決意旨可供
    參照。查扣案剪刀之刀尖部分甚為銳利，為金屬製材，戊○○並因遭被告持之刺插而受有如事實欄所述傷害，顯見該把
    剪刀客觀上足以危害他人生命、身體、安全，自屬刑法第32
    1 條第1 項第3 款所謂兇器，是被告於行竊之際攜帶該等兇
    器，已符合刑法第321 條第1 項第3 款之情形，其復於遭戊○○攔阻去路時，為達脫免逮捕之目的，竟以前開剪刀之刀
    尖攻擊戊○○，而對戊○○施以強暴並使之成傷，核被告所
    為，係犯刑法第329 條之竊盜，因脫免逮捕，而當場施以強
    暴之準強盜罪，且具有同法第321 條第1 項第3 款攜帶兇器
    犯竊盜罪情事，而應依同法第330 條第1 項之加重強盜罪論
    處【本件起訴書雖認被告係犯刑法第329 條之準強盜罪嫌云
    云，然檢察官於起訴書之犯罪事實欄業已載明被告丙○○攜
    帶前開兇器剪刀，於上開時地行竊附表所示物品，嗣為脫免
    逮捕，而持該兇器剪刀攻擊警衛戊○○，則依前揭判例意旨
    ，自應依同法第330 條第1 項之加重強盜罪論處，是檢察官
    於起訴書所犯法條欄所載本案應適用法條，應係誤載，嗣經
    蒞庭公訴人於本院審判程序論告時表明：請本院依刑法第33
    0 條加重強盜罪論等語處（見本院卷第59頁），則本案應適
    用之法條既經蒞庭公訴人予以更正，本院已無變更起訴法條
    之必要；又上情業據本院於審理時已當庭告知（見本院卷第
    59 頁） ，已踐行刑事訴訟法第95條第1 款之程序，及命依
    該罪為辯論，且公設辯護人亦就被告有無加重強盜罪之適用
    為辯護（見本院卷第60頁），並無突襲審判之問題，亦在此
    敘明】。至辯護人另辯稱：被告係於該賣場3 樓行竊，嗣在
    該賣場4 樓辦公室遭警衛戊○○攔阻其去路時，對戊○○施
    暴，則被告行竊與施暴之時間、空間既有一段區隔，已不符
    合準強盜罪「當場」施以強暴之構成要件云云，惟按刑法第
    329 條所謂當場，固不以實施竊盜或搶奪者尚未離去現場為
    限，即已離盜所而尚在他人跟蹤追躡中者，仍不失為當場（
    最高法院28年度上字第1984號判例意旨參照），查被告行竊
    及對警衛之施暴地點固有辯護人所指之區隔，然被告係因其
    上揭行竊事跡適為警衛甲○○發現，旋遭帶往4 樓之辦公室
    等待警方前來處理，可見其固離開行竊之3 樓現場，然其仍
    尚在該賣場內且於該賣場警衛之看守中無誤，則其遭該賣場
    警衛跟蹤追躡過程既未曾中斷，依前揭判例意旨，自不失為
    刑法第329 條所謂「當場」，辯護人執此置辯，尚無可採，
    附此敘明。
三、本院審酌被告甫年滿18歲（民國77年9 月5 日出生），理應
    奮發向上，且於民國96年間，已先後因竊盜案件，經本院以
    96 年 度簡字第851 號、96年度簡字第11 05 號、96年度簡
    字第1323號判處拘役30日、拘役50日、拘役35日在案，有台
    灣高等法院被告前案紀錄表可參，卻仍不思循正途獲取財物
    ，又至上揭賣場行竊，嗣因事跡敗露遭賣場警衛逮捕且通知
    警方前來處理，竟為達脫免逮捕之目的，持其所攜帶之剪刀
    攻擊阻擋其逃逸路線之上揭賣場警衛，對社會治安所生危害
    重大，惟念其僅有國中肄業之教育程度，年輕識淺，法律觀
    念薄弱，而犯後於本院審理時已坦承犯行，態度並非不良，
    且遭其持剪刀攻擊之警衛戊○○所受上開傷勢並非嚴重，其
    復與被害人戊○○達成和解，有被害人戊○○所簽立之和解
    書可參，所生損害業已減輕等一切情狀，酌情量處如主文所
    示之刑，以資懲儆。至辯護人以被告坦承犯行，態度良好，
    且年輕識淺，又患有憂鬱症，復與被害人達成和解，請求依
    刑法第59條減刑云云，然按「刑法第59條之酌量減輕其刑，
    必於犯罪之情狀，在客觀上足以引起一般同情，認為即予宣
    告法定低度刑期，猶嫌過重者，始有其適用」（最高法院51
    年臺上字第899 號判例要旨參照），查本件被告已有多次竊
    盜前科，業如前述，竟於短期內再度至上揭賣場竊取附表所
    示財物，且於遭該賣場警衛以現行犯逮捕後，猶不知真心認
    錯悔改，仍企圖於員警到場前逃逸，見上揭賣場警衛攔阻其
    去路，即持上開剪刀予以攻擊施暴，對社會治安已構成嚴重
    性危險，是依上揭說明，被告上揭所為之犯行，客觀上並無
    足以引起一般同情，認為即予宣告法定低度刑期，猶嫌過重
    者之情狀，故辯護人請求依刑法第59條規定再予酌減刑期，
    並無理由。另扣案上揭剪刀1 把，係被告所有，攜帶至上揭
    賣場，且持以攻擊警衛戊○○所用之物，據被告供明在卷（
    見本院卷第57頁），應依刑法第38條第1 項第2 款規定，宣
    告沒收之。
據上論斷，應依刑事訴訟法第299 條第1 項前段、刑法第321 條
第1 項第3 款、第329 條、第330 條第1 項、第38條第1 項第2
款，判決如主文。
本案經檢察官乙○○到庭執行職務。
中　　華　　民　　國　　96　　年　　4 　　月　　30　　日
                  刑事第三庭  審判長法　官  田平安
                                    法  官  錢衍蓁
                                    法  官  郭瓊徽
以上正本證明與原本無異。
如不服本判決，應於收受送達後10日內向本院提出上訴書狀。
中　　華　　民　　國　　96　　年　　5 　　月　　1 　　日
 　　　　　　　　　　　　　　       書記官  陳瓊芳
附錄本案論罪科刑法條
中華民國刑法第330條（加重強盜罪）
犯強盜罪而有第321條第1項各款情形之一者，處7年以上有期徒
刑。
前項之未遂犯罰之。
中華民國刑法第329條（準強盜罪）
竊盜或搶奪，因防護贓物、脫免逮捕或湮滅罪證，而當場施以強
暴脅迫者，以強盜論。
附表
┌──┬───────────────────────────┐
│編號│物品名稱（價值：新台幣）                              │
├──┼───────────────────────────┤
│1   │牛仔夾克1件（價值398元）                              │
├──┼───────────────────────────┤
│2   │貓鬚中直筒牛仔褲1條（價值248元）                      │
├──┼───────────────────────────┤
│3   │太陽眼鏡1 副（價值99元）                              │
├──┼───────────────────────────┤
│4   │貼身寶孕婦棉洗褲（起訴書誤載為棉洗襪）5 件（價值69元）│
├──┼───────────────────────────┤
│5   │旅行家按摩五趾襪3雙（價值417元）                      │
└──┴───────────────────────────┘
